臺灣高等法院刑事判決　　　　　　　　　　　　　　九十一年度上訴字第七八四號
　　上　訴　人　臺灣士林地方法院檢察署檢察官
　　被　　　告　甲○○
　　選任辯護人　魯寶文　律師
右上訴人因偽造有價證券等案件，不服臺灣士林地方法院八十九年度訴字第三九一號
，中華民國九十年十二月三十一日第一審判決（起訴案號：臺灣士林地方法院檢察署
八十九年度偵緝字第二八號），提起上訴，本院判決如左：
    主  文
上訴駁回。
    理  由
一、本案經本院審理結果，認第一審判決對被告甲○○關於被訴偽造有價證券部分為
    無罪之諭知，核無不當，應予維持，並引用第一審判決書此部分記載之證據及理
    由。（如附件）
二、檢察官上訴意旨以：本件被告於買支票時，未提供擔保予「小林」，「小林」亦
    未對之徵信，復未要求被告要過票，被告向「小林」購買支票之期間，曾經發生
    印鑑章不符，要補蓋印文等情，業據被告供明在卷，且觀之扣案支票數張，其發
    票人皆為乙○○，然其上印文卻明顯不同，是苟本件確得真正發票人之同意，何
    以會再三發生印文明顯不符之情形？何以均未確認被告是否有相當之資力足以使
    支票兌現？參以被告曾犯詐欺罪、違反動產擔保交易法案件、重利罪、傷害罪、
    偽造文書罪，可知其社會歷練十足，是以被告買支票之管道已有不正常（即向不
    詳人買），復未向發票人確認是否屬實，其至少應有明知其購入之票屬來路不明
    支票之不確定故意云云。經查：
  (一)不詳姓名人以乙○○名義，於八十七年八月四日，向華南商業銀行南京東路分行
    申請開立帳號為第000000000000號支票存款帳戶，自八十七年八月
    十日起至八十七年十月二十六日止，共領用支票二百二十五張，有一百八十張迴
    籠，僅五張退票，此有華南銀行南京東路分行八十九年十月二十七日華京東存字
    第四八八號函及所附支票存款往來約定書、支票存款開戶申請書、印鑑卡、申請
    書及華南商業銀行支票存款帳戶領用支票使用狀況查詢單一紙附卷（參見原審卷
    第四八至五三頁）可證。則該支票帳戶使用情形大致正常，並無領用支票後即大
    量使用而無法兌現之情形，尚難認被告購買該帳戶支票之際，即存有該等支票係
    冒用他人名義而簽發之認識。又警方於被告身上所扣得乙○○名義為發票人之附
    表所示之支票影本六張（參見八十八年度偵字第三九二號偵查卷第二二至二四頁
    、第二七頁），其中附表編號一、二所示之支票二張，均有被告之背書，而被告
    所行使如附表編號一、二、三、四、五所示之支票均有兌現，編號六所示之支票
    於八十七年十二月二十二日查獲當時（如移送報告書）尚未到期，此有該支票存
    款帳戶之存款往來明細表一份附卷（參見原審卷第五四、六○頁）可參，足見被
    告均係以正常之方式使用其所購買之支票，亦有資力使所購買之支票兌現，並無
    故意不予兌現之情形。雖上開附表一編號一至四支票之發票人「乙○○」之印文
    與上開印鑑卡留存之「乙○○」印文有異，惟被告辯稱已要求丙○○提出正確之
    「乙○○」之印章補蓋，此亦為證人丙○○於偵查中證稱有交付被告「乙○○」
    之印章等情屬實（參見同上第三九二號偵查卷第六頁反面），且經補正蓋印後，
    上開支票均已兌現，並有與上開該銀行印鑑卡留存「乙○○」之印文相符之印章
    一枚扣案可憑，是被告所辯只是買支票，不知支票有問題等語，並非無據，而上
    開支票縱有發票人印文不符之情形，亦難遽認被告明知該等支票係未得乙○○之
    同意而簽發。
  (二)又被告固曾犯詐欺罪、違反動產擔保交易法罪、重利罪、傷害罪、偽造文書罪，
    此有本院被告全國前案紀錄表在卷可憑，惟此前科情形，並不能推論被告於公訴
    人所指購買系爭支票之初，即知悉管道已有不正常（即向不詳人買），或至少有
    購入之票屬來路不明支票之不確定故意。是檢察官之上訴，非有理由，應予駁回
    。
據上論斷，應依刑事訴訟法第三百七十三條、第三百六十八條、第三百七十一條，判
決如主文。
本案經檢察官賴俊雄到庭執行職務。
中      華      民      國    九十一    年      五      月      十      日
                              臺灣高等法院刑事第二十三庭
                                  審判長法  官  黃  瑞  華
                                        法  官  吳      燦
                                        法  官  雷  雯  華
右正本證明與原本無異。
如不服本判決應於收受送達後十日內向本院提出上訴書狀，其未敘述上訴之理由者並
得於提起上訴後十日內向本院補提理由書（均須按他造當事人之人數附繕本）。
                  書記官  陳  思  云
中      華      民      國    九十一    年      五      月      十      日
附表
┌──┬──────┬──────┬─────┬───┐
│編號│  票    號  │ 發  票  日 │  金  額  │ 備註 │
│    │            │            │（新台幣）│      │
├──┼──────┼──────┼─────┼───┤
│ 一 │ ZB0000000  │  87.12.10  │   75000  │ 兌現 │
├──┼──────┼──────┼─────┼───┤
│ 二 │ ZB0000000  │  87.12.12  │   75000  │ 兌現 │
├──┼──────┼──────┼─────┼───┤
│ 三 │ ZB0000000  │  87.12.15  │   70000  │ 兌現 │
├──┼──────┼──────┼─────┼───┤
│ 四 │ ZB0000000  │  87.12.18  │   80000  │ 兌現 │
├──┼──────┼──────┼─────┼───┤
│ 五 │ ZB0000000  │  87.12.22  │  100000  │ 兌現 │
├──┼──────┼──────┼─────┼───┤
│ 六 │ ZB0000000  │  87.12.24  │  100000  │查獲當│
│    │            │  │          │時尚未│
│    │            │            │          │到期。│
│    │            │            │          │      │
└──┴──────┴──────┴─────┴───┘
